【裁判字號】    88,易,1372
【裁判日期】    890201
【裁判案由】    詐欺
【裁判全文】
臺灣嘉義地方法院刑事判決                        八十八年度易字第一三七二號
    公  訴  人  臺灣嘉義地方法院檢察署檢察官
    被      告  甲○○
右列被告因詐欺案件，經檢察官提起公訴（八十八年度偵字第六五八七號），本院判
決如左：
    主  文
甲○○連續意圖為自己不法之所有，以詐術使人將本人之物交付，累犯，處有期徒刑
伍月。扣案之假鈔伍張及正反面單面之假鈔半成品貳張均沒收。
    事  實
一、甲○○於民國（下同）八十二年間因違反麻醉藥品管理條例案件，經本院判處有
    期徒刑六月確定，而於八十三年七月六日執行完畢，猶不知悔改，因其手中尚持
    有前案偽造通用紙幣案件中未被查獲之正反面單面影印之千元紙鈔共計十二張（
    票號均為：CR065714GY），竟於八十八年一月間某日將其中十張之影印單面紙鈔
    ，以藥水及黏膠為工具加以黏合而成五張雙面之千元鈔，並加上總統蔣公人頭之
    浮水印，而偽造千元假鈔成品共五張（下稱上開假鈔，惟此部分尚不構成刑法上
    之偽造通用紙幣或妨害國幣懲治條例中之偽造幣券等罪嫌）。甲○○於偽造上開
    假鈔完成後，竟意圖為自己不法之所有，並基於詐欺之概括犯意，先於八十八年
    一月二十八日凌晨零時十分許，於搭乘乙○○駕駛以其所有車牌：ＬＯ─六六九
    一號從事載客業務之小客車，在嘉義市○區○○路與中興路口欲下車時，趁著深
    夜時分車內燈光昏暗一般肉眼無法即時發現之際魚目混珠，竟持上開千元假鈔一
    張扺付其原本應給付之三百元車資而行使詐術，並因而使乙○○陷於錯誤，誤認
    該假鈔係屬真鈔而找回七百元之真鈔；得手後，甲○○於同日凌晨零時三十五分
    許，復搭乘乙○○所駕駛之上開小客車行至嘉義市○區○○路泛亞遊覽公司前，
    在其欲下車之際，又以同一手法，持上開千元假鈔一張扺付其原本應給付之一百
    元車資亦行使詐術，使乙○○又陷於錯誤，誤認該假鈔係真鈔，而找回九百元之
    真鈔而得手，均係以此種持假鈔換取真鈔之方式詐取乙○○找零之真鈔及詐得相
    當於免費搭乘之不法利益。事後因乙○○於算錢時察覺有異而持上開抵付車資之
    假鈔二張報警處理，而循線於八十八年一月二十九日下午五時許，在甲○○嘉義
    縣新港鄉安和村一六鄰番婆一五四號之一住處將其查獲，並扣得上開假鈔三張及
    正反面單面之假鈔半成品二張。
二、案經嘉義市警察局第一分局報請臺灣嘉義地方法院檢察署檢察官偵查起訴。
    理  由
一、訊據被告甲○○固坦承有於右揭時地搭乘乙○○所駕駛之小客車，並持假鈔支付
    車資，惟矢口否認有何詐欺犯行，辯稱：上開假鈔係伊於八十五年賭博贏得的，
    係伊不小心拿錯紙鈔，並非有意詐騙車資云云。惟查，右揭事實，業據被告甲○
    ○於警訊時坦承不諱，核與被害人乙○○於警訊時指述之情節相符，並有上開假
    鈔成品共五張及正反面單面之假鈔半成品共二張扣案可資佐證。又依被害人所指
    述被告使用上開假鈔之情景，可知被告乃係利用深夜時分計程車內燈光昏暗無法
    即時發現之際，魚目混珠而行使詐術。被告上開所辯顯係事後卸責之詞，委無足
    採。本件事證明確，被告犯行應堪以認定。
二、按被告持以詐欺所用之假鈔，一般人以肉眼即顯然可判知該假鈔均係將影印之單
    面千元紙鈔以膠水黏合而成，在外觀形式上顯與真鈔有所不同，若在白日或室內
    照明之下，而不足以使一般人誤認為真鈔而曚混使用，此即非行使偽造紙幣而應
    論以詐欺（最高法院二十九年上字第一六四八號判例參照）。因此，被告先後於
    右揭時、地分持上開假鈔二張連續詐取被害人找零之真鈔及詐得相當於免費搭乘
    計程車之不法利益，核其所為，係犯有刑法第三百三十九條第一項之詐欺取財罪
    及同條第二項之詐欺得利罪。又其先後二次犯行均係同時詐取被害人找零之真鈔
    及詐得相當於免費搭乘計程車之不法利益，均係以一行為同時觸犯詐欺取財及詐
    欺得利二罪名，為想像競合犯，應依刑法第五十五條之規定從一犯罪情節較重之
    詐欺取財罪處斷。被告先後二次犯行，均時間緊接，且犯罪構成要件相同，顯係
    基於概括犯意而為，應依連續犯之規定從一重處斷，並加重其刑。另被告曾於八
    十二年間因違反麻醉藥品管理條例案件，經本院判處有期徒刑六月確定，而於八
    十三年七月六日執行完畢，業據其供明在卷，並有臺灣嘉義地方法院檢察署被告
    刑案資料查註紀錄表及本院被告全國前案紀錄表各一件附卷可憑，其於五年內再
    犯有期徒刑以上之本罪為累犯，應依法遞加重其刑。爰審酌被告之素行不佳、犯
    罪動機係缺乏金錢花用、所生危害尚屬輕微及犯罪後態度等情狀，量處如主文所
    示，以資儆懲。末查，扣案之上開供被告持向被害人抵付車資之用之假鈔五張及
    正反面之單面假鈔半成品二張，均係被告所有供犯罪所用之物，業據其供承在卷
    ，併依法宣告沒收。
三、據上論斷，應依刑事訴訟法第二百九十九條第一項前段、刑法第五十六條、第三
    百三十九條第一項、第二項、第五十五條、第四十七條、第三十八條第一項第二
    款，罰金罰鍰提高標準條例第一條判決如主文。
本案經檢察官廖家陽到庭執行職務。
中      華      民      國      八十九    年      二      月    一      日
        臺灣嘉義地方法院刑事第二庭
                                        法  官  楊  力  進
右正本證明與原本無異。
如不服本判決，應於判決送達後十日內向本院提出上訴狀( 應附繕本 )。
中      華      民      國      八十九    年      二      月    二      日
                                        書記官  李  文  政


司法院資訊處製作；財團法人民間司法改革基金會備份。
